臺灣臺中地方法院臺中簡易庭民事判決
110年度中簡字第1572號
原      告  李阿錦  
訴訟代理人  吳映辰律師
複代理人    賴宏庭律師
被      告  黃暐仁  

            陳淑瑞即丸莊農產行



上 2人共同
訴訟代理人  陳元忠  
上列當事人間請求損害賠償事件，經本院於民國111年4月12日言
詞辯論終結，判決如下：
    主    文
一、被告等應連帶給付原告新臺幣231,605元，及被告黃暐仁自
    民國109年10月22日起；被告陳淑瑞即丸莊農產行自民國110
    年3月21日起，均至清償日止，按週年利率百分之5計算之利
    息。
二、原告其餘之訴駁回。
三、本判決第1項得假執行。
    事 實 及 理 由
壹、程序事項
　　按訴狀送達後，原告不得將原訴變更或追加他訴，但請求之
    基礎事實同一者，不在此限，前揭規定於簡易訴訟程序均適
    用之。民事訴訟法第255條第1項第3款、第436條第2項分別
    定有明文。查本件原告起訴聲明請求：「被告黃暐仁應給付
    原告李阿錦新台幣(下同)64萬6015元，及自起訴狀繕本送達
    翌日起至清償日止，按年息百分之五計付之利息。」，嗣於
    民國110年2月24日以刑事附帶民事追加被告狀變更聲明為：
    「被告黃暐仁、丸莊農產行即陳淑瑞應連帶給付原告李阿錦
    64萬6015元，及自起訴狀繕本送達翌日起至清償日止，按年
    息百分之五計付之利息。」（見附民卷第89頁），嗣再於11
    1年3月2日具狀更正其聲明如後開聲明所示（見附民卷第97
    頁）。核原告所為之追加被告及請求被告二人連帶給付部分
    ，係本於同一基礎事實而為請求，在社會生活上可認為有共
    通性，而就追加被告前後之訴訟及證據資料於相當程度範圍
    內具有同一性，在審理時得加以利用，其請求之基礎事實堪
    認同一，應予准許。
貳、實體事項　　
一、原告主張：被告黃暐仁受雇於被告丸莊農產行即陳淑瑞，於
    109年4月23日9時14分許，駕駛車牌號碼00-000自用大貨車
    ，在臺中市○○區○○路000○0號前下貨，原應注意汽車駕駛人
    臨時停車時，在公共汽車招呼站十公尺內不得臨時停車；且
    倒車時，應顯示倒車燈光或手勢後，謹慎緩慢後倒，並應注
    意其他車輛及行人，或派人在車後指引，如無人在車後指引
    時，應先測明車後有足夠之地位，並促使行人及車輛避讓；
    而依當時天候雨、日間自然光線、柏油路面濕潤無缺陷、無
    障礙物、視距良好，並無不能注意之情事，被告竟仍疏未注
    意，貿然占用該處900號公車站牌前公車停車位停車，並於
    下貨後，欲倒車起駛；適原告因欲搭乘公車，自該處騎樓處
    走出至公車站牌下，被告黃暐仁即因上開疏失，未注意原告
    正站立在其駕駛之上開車輛後方即倒車，其駕駛之車輛後側
    車門因而撞擊原告，致並受有顏面撕裂傷約1公分、上唇內
    撕裂傷約1公分、六顆牙齒受損、雙側下肢和左側上肢擦挫
    傷等傷害，被告黃暐仁應依民法第184條、第191條之2、第1
    93條及195條之規定負侵權責任，又被告黃暐仁係受雇於丸
    莊農產行，且於本件行車事故時正在卸下貨物，係在執行職
    務，符合民法第188條第1項要件，被告陳淑瑞即丸莊農產行
    亦應負連帶損害賠償責任，茲就請求金額臚列如下：
　⒈醫療費用：43萬8315元
　　原告因本件行車事故六顆牙齒受損，支出牙齒醫療費用11萬
    5,200元（其單據如原證6、10、附表二；卷223），將來假
    牙贋復費用預估43萬1000元（原證3；附民卷45/卷165、189
    ）。
　⒉看護費：6,000元
　　原告因本件車禍，醫囑居家腦震盪觀察期3天，依每天看護
    費2000元計算，共支出看護費用6000元。
　⒊交通費用：8,700元　
　　由原告家中至醫院每次來回290元計算，原告來回醫院30次
    ，共支出交通費用8,700元。
　⒋不能工作之損失：3萬3000元
　　原告係裁縫師，向訴外人林淑芬承租臺中市○○區○○路000號1
    樓店面，獨自經營傳統女裝服飾店，並未聘請員工(證八)，
    且均以現金交易，容無製作帳冊。參酌依行政院主計處臺灣
    家庭收支調查報告，109年臺中市民平均每人月消費支出為2
    萬4187元，原告另向訴外人林淑芬承租臺中市○○區○○路000
    號1樓店面，每月租金6000元，核算原告每月支出約3萬元，
    每日薪資為1100元；而原告因本件車禍未開店30天，故無法
    經營之收入損失為3萬3000元（計算式：1100*30天＝3萬3000
    元）。
　⒌精神慰撫金：16萬元
　　原告因本件車禍受有顏面撕裂傷約1公分、上唇內撕裂傷約1
    公分、六顆牙齒受損、雙側下肢和左側上肢擦挫傷等傷害，
    原告因牙齒多顆斷裂，無法正常飲食，身體爆瘦，並經常性
    暈眩，109年5月28日調解會時，被告態度惡劣，毫無悔意，
    讓70歲高齡之原告身心備受煎熬、失眠，被告犯後態度誠屬
    不佳，故原告請求慰撫金16萬元，應屬合理。
　⒍並聲明：①被告黃暐仁、丸莊農產行即陳淑瑞應連帶給付原告
    李阿錦64萬6015元，及被告黃暐仁自刑事附帶民事賠償起訴
    狀繕本送達翌日起、被告丸莊農產行即陳淑瑞自刑事追加被
    告(刑事附帶民事)狀繕本送達翌日起，均至清償日止，按年
    息百分之5計付之利息。②原告願供擔保，請准宣告假執行。
二、被告就原告請求之項次，答辯如下：
　⒈醫療費用部分，原告受傷牙齒共5顆，分別為⓵右上側門牙⓶左
    上側門牙⓷左下第二大臼齒⓸右上第二小臼齒⓹左下第二小臼
    齒，只提供估價單並未提供收據，是否一定要植牙並未提供
    證明，被告無法同意。且依原告所提牙醫部估價單，原告⓵
    、⓶牙齒，原牙橋脫落，是否原本固有牙齒或已裝假牙，是
    否一定要植牙，請原告提供證明。原告植牙估價單部分所列
    第一項，右上正中門牙、左上正中門牙並非此次事故，仍列
    入估價單，並非被告應給付範圍。
　⒉看護費部分，醫院所開衛教單僅是制式記載，然診斷書並未
    記載原告需專人看護，故不同意原告之請求。
　⒊交通費用部分，原告傷勢並無骨折，應不需搭乘計程車為必
    要交通工具。
　⒋不能工作之損失部分，原告未提供診斷書證明需修養及損失
    證明單據，被告亦不同意。
　⒌精神慰撫金請求過高，被告非不願負責，實乃原告提出鉅額
    賠償，被告難以同意，請念及被告並非故意，予以酌減。
　⒍並聲明：①原告之訴駁回。②如受不利判決，被告願供擔保請
    免為假執行之宣告。
三、得心證之理由
  ㈠按刑事訴訟判決所認定之事實，固非當然有拘束民事訴訟判
    決之效力，但民事法院調查刑事訴訟原有之證據，而斟酌其
    結果以判斷事實之真偽，並於判決內記明其得心證之理由，
    即非法所不許（最高法院67年台上字第2674號及49年台上字
    第929 號判例參照），是本院自得調查刑事訴訟中原有之證
    據，斟酌其結果以判斷事實之真偽，合先敘明。原告主張：
    被告黃暐仁受雇於被告丸莊農產行即陳淑瑞，於109年4月23
    日9時14分許，駕駛車牌號碼00-000自用大貨車，在臺中市○
    ○區○○路000○0號前下貨，原應注意汽車駕駛人臨時停車時，
    在公共汽車招呼站十公尺內不得臨時停車；且倒車時，應顯
    示倒車燈光或手勢後，謹慎緩慢後倒，並應注意其他車輛及
    行人，或派人在車後指引，如無人在車後指引時，應先測明
    車後有足夠之地位，並促使行人及車輛避讓；而依當時天候
    雨、日間自然光線、柏油路面濕潤無缺陷、無障礙物、視距
    良好，並無不能注意之情事，被告竟仍疏未注意，貿然占用
    該處900號公車站牌前公車停車位停車，並於下貨後，欲倒
    車起駛；適原告因欲搭乘公車，自該處騎樓處走出至公車站
    牌下，被告黃暐仁即因上開疏失，未注意原告正站立在其駕
    駛之上開車輛後方即倒車，其駕駛之車輛後側車門因而撞擊
    原告，致並受有顏面撕裂傷約1公分、上唇內撕裂傷約1公分
    、六顆牙齒受損、雙側下肢和左側上肢擦挫傷等傷害，經臺
    灣臺中地方檢察署檢察官以109年度偵字第21038號提起公訴
    ，並經本院刑事庭以110年度交簡字第121號判決過失傷害罪
    ，處有期徒刑3月，得易科罰金等情，有臺灣臺中地方檢察
    署109年度偵字第21038號起訴書、本院110年度交簡字第121
    號刑事判決、中國醫藥大學附設醫院診斷證明書及醫療費用
    收據、假牙膺復費用估價單、計程車車資試算表等件影本在
    卷可稽。被告2人就上開事實並不爭執，堪認屬實。
　㈡按因故意或過失，不法侵害他人之權利者，負損害賠償責任
    ；汽車、機車或其他非依軌道行駛之動力車輛，在使用中加
    損害於他人者，駕駛人應賠償因此所生之損害；不法侵害他
    人之身體或健康者，對於被害人因此喪失或減少勞動能力或
    增加生活上之需要時，應負損害賠償責任；不法侵害他人之
    身體、健康、名譽、自由、信用、隱私、貞操，或不法侵害
    其他人格法益而情節重大者，被害人雖非財產上之損害，亦
    得請求賠償相當之金額；民法第184條第1項前段、第191條
    之2前段、第193條第1項及第195條第1項前段分別定有明文
    。承上，原告因本件車禍，身體亦受有前述之傷害之相關損
    失、交通費用損失，及精神上損害等，被告黃暐仁之過失行
    為與原告所受之損害間，具有相當因果關係無訛。又按受僱
    人因執行職務，不法侵害他人之權利者，由僱用人與行為人
    連帶負損害賠償責任，民法第188條第1項前段載有明文。查
    本件車禍發生當時，被告黃暐仁受雇於被告丸莊農產行即陳
    淑瑞，且駕駛被告丸莊農產行即陳淑瑞所有之肇事車輛，經
    被告黃暐仁於警詢中陳稱明確（見本院卷第73至81頁警詢筆
    錄），應屬執行職務一節，為原告主張在卷，被告2人亦不
    為爭執，堪信為真，是被告丸莊農產行即陳淑瑞應就被告黃
    暐仁上開過失侵權行為，與被告黃暐仁負連帶損害賠償責任
    。原告依據民法侵權行為之法律關係，請求被告2人連帶賠
    償原告所受損害，洵屬正當，應予准許。
  ㈢茲就原告請求之項目及金額，是否准許，分別說明如後：
　⑴原告主張中國醫藥大學附設醫院（牙科膺復部分除外）及蘇
    內兒科醫療費用7,315元部分，被告並未爭執，此部分原告
    之請求應屬有據。
　⑵按當事人主張有利於己之事實，就其事實負有舉證之責，民
    事訴訟法第277條定有明文。次按民事訴訟如係由原告主張
    權利者，應先由原告負舉證之責，若原告先不能舉證，以證
    實自己主張之事實為真實，則被告就其抗辯事實即令不能舉
    證，或其所舉證據尚有疵累，亦應駁回原告之請求（最高法
    院17年上字第917號民事判例意旨參照）。原告主張假牙膺
    復費用431,000元固據原告提出估價單為證（見109年度交附
    民字第439號卷第45頁），然為被告所否認，經本院函詢中
    國醫藥大學附設醫院結果，該院於111年4月18日以院醫事字
    第1110004082號函復稱：「四、病人於109年8月20日變更治
    療計畫，改以接受局部活動式假牙恢復其功能及美觀，未進
    行植牙治療。活動假牙為整體施作，無法依單顆計算，其治
    療費用為124,000元。」等語，是原告得請求之假牙膺復費
    用為124,000元，應可認定。逾此範圍則屬無據。
　⑶原告主張支出看護費用6,000元部分、不能工作損失3萬3000
    元部分，雖提出診斷證明書為證，然亦為被告所否認。而經
    本院函詢中國醫藥大學附設醫院結果，該院於111年3月10日
    以院醫事字第1110001511號函復稱：因病人至急診就醫時，
    尚屬急性疾病初期，故無法判斷休養天數，爾後因牙齒治療
    治本院門診就醫，屬一般門診，無休養之必要等語（見本院
    卷第227頁），是依卷內資料，尚難認為原告有無法自理生
    活請求看付費用6,000元，及因本件車禍事故而有不能工作
    損失3萬3000元之損失，是原告請求看護費用6,000元部分、
    不能工作損失3萬3000元，亦難認為有據。
　⑷原告主張支出交通費用8,700元部分，原告僅提出原證4之計
    車資試算表，預估車資為單趟145元，來回290元，然未能提
    出任何乘坐計程車之單據為證，被告則辯以原告並無骨折，
    應不需搭乘計程車為必要交通工具等語。經查，原告因本次
    車禍受有顏面撕裂傷約1公分、上唇內撕裂傷約1公分、六顆
    牙齒受損、雙側下肢和左側上肢擦挫傷等傷害，雖無骨折之
    情形，然因有雙側下肢和左側上肢擦挫傷等傷害之情形，於
    該等傷勢之治療期間應非無搭乘計程車之必要。依原告提出
    之診斷證明書及醫療單據，原告於109年4月23日至中國醫藥
    大學附設醫院急診當日，應可認為有搭乘計程車之必要。另
    其後至中國醫藥大學附設醫院膺復牙科就診部分，原告並未
    提出確實搭乘計程車之單據，且依其所診療為牙科之病情，
    尚難認有需搭乘計程車之必要，應可認定。是原告得請求之
    交通費用應為109年4月23日急診時搭乘計程車之費用290元
    ，逾此範圍，則屬無據。
　⑸再按慰藉金之賠償須以人格權遭遇侵害，使精神上受有痛苦
    為必要，其核給之標準固與財產上損害之計算不同，然非不
    可斟酌雙方身分資力與加害程度，及其他各種情形核定相當
    之數額（最高法院51年台上字第223號判例要旨參照）。本
    院審酌兩造身分、地位、經濟狀況，被告資力等情，認原告
    請求被告賠償精神慰撫金16萬元尚屬過高，應以10萬元為適
    當，逾此請求，則屬無據。
　⑹基上，原告得請求之金額為231,605元（計算式：7,315元+12
    4,000元+290元+100,000元＝231,605元）。
　⑺末按給付無確定期限者，債務人於債權人得請求給付時，經
    其催告而未為給付，自受催告時起，負遲延責任；其經債權
    人起訴而送達訴狀，或依督促程序送達支付命令，或為其他
    相類之行為者，與催告有同一之效力；又遲延之債務，以支
    付金錢為標的者，債權人得請求依法定利率計算之遲延利息
    ；但約定利率較高者，仍從其約定利率；應付利息之債務，
    其利率未經約定，亦無法律可據者，週年利率為百分之5，
    民法第229條第2項、第233條第1項及第203條分別定有明文
    。查原告對被告黃暐仁上開侵權行為損害賠償債權，核屬無
    確定期限之給付，自應經原告之催告而未為給付，被告黃暐
    仁始負遲延責任。而被告2人應連帶負責，業於前述，準此
    ，原告請求被告2人自刑事附帶民事起訴狀繕本送達翌日即
    被告黃暐仁自109年10月22日起；被告丸莊農產行即陳淑瑞
    自110年3月21日起（見本院109年度交附民字第439號卷第61
    、103頁），均至清償日止，按週年利率5%計付遲延利息，
    核無不合。
四、綜上所述，原告依侵權行為之法律關係，請求被告2人連帶
    給付231,605元，及被告黃暐仁自109年10月22日起；被告丸
    莊農產行即陳淑瑞自110年3月21日起，均至清償日止，按年
    息百分之5計算之利息，洵屬正當，應予准許，至原告逾此
    數額之請求，則無理由，應予駁回。
五、本件事證已臻明確，兩造其餘攻擊防禦方法及所舉證據，經
    審酌結果，與本件判決結論均無影響，爰不一一論述，附此
    敘明。
六、本件原告勝訴部分，係就民事訴訟法第427條第2項第12款訴
    訟適用簡易程序為被告敗訴之判決，爰依民事訴訟法第389
    條第1項第3款規定，依職權宣告假執行。原告雖陳明請准宣
    告假執行，不過係促使本院發動職權為假執行之宣告，本院
    就原告此部分聲請無庸為准駁之諭知。
七、本件原告係於刑事訴訟程序提起民事訴訟，經本院刑事庭裁
    定移送前來，依刑事訴訟法第504條第1項規定，無庸繳納裁
    判費，且本件訴訟繫屬期間亦未增生訴訟費用事項，故無訴
    訟費用負擔問題，併予敘明。
中　　華　　民　　國　　111 　年　　5 　　月　　13　　日
                      臺灣臺中地方法院臺中簡易庭
                                  法　官　張清洲
以上為正本係照原本作成。
如不服本判決，應於送達後20日內，向本院提出上訴狀並表明上
訴理由，如於本判決宣示後送達前提起上訴者，應於判決送達後
20日內補提上訴理由書（須附繕本）。如委任律師提起上訴者，
應一併繳納上訴審裁判費。
中　　華　　民　　國　　111 　年　　5 　　月　　13　　日
                                  書記官  陳慧津